最高法院民事判決　　　　　　　　　　　　　　　八十七年度台上字第二七九二號
　　上 訴 人　陳文秀
　　被上訴人　胡端圓
右當事人間請求損害賠償事件，上訴人對於中華民國八十六年十一月二十四日台灣高
等法院第二審判決（八十六年度重上字第二七○號），提起上訴，本院判決如左：
    主  文
原判決廢棄，發回台灣高等法院。
    理  由
本件上訴人主張：伊為被上訴人之母，於民國六十二年間出資買受坐落台北縣新店市
○○○段寶斗厝小段三八八、三八九號土地（下稱系爭土地），信託登記為被上訴人
名義，嗣被上訴人於七十一年九月四日在美國作成宣誓書，確認系爭土地為伊所有，
並將其中百分之三十權益歸屬訴外人胡端正，詎被上訴人於八十二年三月九日將系爭
土地設定新台幣（下同）三千四百八十萬元之最高限額抵押權予世華聯合商業銀行，
取得二千九百萬元貸款，因欠息未繳，遭該銀行聲請法院拍賣系爭土地，被上訴人違
反契約之約定，造成伊及胡端正受有三千萬元之損害，伊取得胡端正同意，併對被上
訴人聲明終止信託關係，並由伊逕對被上訴人請求賠償部分損害一千二百萬元等情，
求為命上訴人給付伊一千二百萬元，並加給法定遲延利息之判決。
被上訴人則以：兩造間並無信託關係存在，上訴人無損害可言等語，資為抗辯。
原審維持第一審所為上訴人敗訴之判決，駁回其上訴，係以：查系爭土地登記為被上
訴人所有，於八十二年三月九日設定最高限額三千四百八十萬元之抵押權予世華聯合
商業銀行，由被上訴人取得二千九百萬元貸款，因被上訴人未按期攤還本息，喪失期
限利益，經該銀行聲請拍賣抵押物，經台灣台北地方法院以八十五年度執字第一六九
四九號強制執行事件實施強制執行，由訴外人林慶輝於八十五年五月十九日以一億零
二十二萬元得標，該法院於八十六年六月二日發不動產權利移轉證書予林慶輝。被上
訴人於七十一年九月四日在美國加州經公證人認證作成之宣誓書，所載「產業之事實
上所有人為本人之母親」，僅係敘述產業之所有權歸屬，何以事實上所有人為上訴人
，而登記為被上訴人名義，兩造間之法律關係，可能不只信託一端，尚難證明兩造間
就系爭土地有信託關係存在。上開宣誓書僅由被上訴人一人簽名，當非契約，是上訴
人主張被上訴人違反契約，應負損害賠償，即屬無據。上訴人又主張該宣誓書有債務
拘束、債務承認之效力，亦非可採。從而上訴人主張依被上訴人違反信託契約、違反
契約、依債務拘束、債務承認等，請求損害賠償，均無理由，是本件請求被上訴人賠
償一千二百萬元及利息，於法不合等詞，為其判斷之基礎。
按當事人互相表示意思一致者，無論其為明示或默示，契約即為成立，民法第一百五
十三條第一項定有明文。查被上訴人於七十一年九月四日簽立之宣誓書記載：「2.本
人是坐落台灣台北縣新店市○○路一三八號不動產及華生蒸溜水廠（以下簡稱產業）
的合法登記所有人。3.該產業之真正所有人始終為本人之母陳文秀（即上訴人）（2.
I am the legal and record owner of the real property and business commonly
known as WASON & CO.,LTD. DISTILLED WATER（華生蒸餾水廠）, located at 138
Pao Yuan Road, Hsintien, Taipei, Taiwan（ hereinafter collectively 〝the
Business "）.3.The actual and true owner of the Business is and has always
been my mother, CHEN WEN SHUN HU.） （見第一審卷一一頁、一二頁，原審卷三一
頁、三二頁）。又依卷附撰擬上開宣誓書之Stephen c. Chen 律師之聲明書記載，伊
撰擬該宣誓書，係經與陳文秀、胡端圓（即被上訴人）及胡端正共同商議後所為（見
原審卷一三頁至一八頁、原審卷三三頁至三八頁）。且證人胡端正、陳瑾瑜均證稱，
簽立上開宣誓書時，兩造及該二證人均在場云云（見原審卷八六頁背面、一○三頁背
面、一○四頁正面）。果爾，該宣誓書既經兩造商議後，始由被上訴人簽立，當時兩
造意思表示合致之內容為何﹖是否已成立契約﹖該宣誓書之真意何在及由何人持有﹖
此與判斷兩造間系爭土地之權義關係，所關頗切，原審胥未調查審認，徒憑前揭理由
為上訴人敗訴之判決，即屬可議。上訴論旨，指摘原判決不當，求予廢棄，非無理由
。
據上論結，本件上訴為有理由。依民事訴訟法第四百七十七條第一項、第四百七十八
條第一項，判決如主文。
中      華      民      國    八十七    年     十一     月    二十七    日
                              最高法院民事第二庭
                                  審判長法官  曾  桂  香
                                        法官  劉  延  村
                                        法官  徐  璧  湖
                                        法官  劉  福  聲
                                        法官  黃  秀  得
      右正本證明與原本無異
                                              書  記  官
中      華      民      國    八十七    年     十二     月     十四     日
